---
title: "Emisiones de CO₂ por tipo de combustible"
author:
  - name: "Nombre del autor"
    affiliation: "Nombre de la institución"
date: today
lang: es
format:
  docx:
    toc: false
    number-sections: true
    fig-cap-location: bottom
    tbl-cap-location: top
bibliography: references.bib
csl: apa-6th-edition.csl
link-citations: true
execute:
  echo: false
  warning: false
  message: false
---

# Resumen

Escriba aquí un resumen breve del estudio, incluyendo el objetivo, la metodología, los principales resultados y la conclusión.

**Palabras clave:** emisiones de CO₂; combustibles; ciencia de datos; análisis reproducible.

# Introducción

Presente el problema de investigación, los antecedentes y el objetivo del estudio. Las referencias se insertan usando su identificador BibTeX, por ejemplo: [@ipcc2023].

# Materiales y métodos

## Fuente de los datos

Describa la procedencia de los datos, el período analizado, las variables utilizadas y los criterios de inclusión o exclusión.

## Procesamiento y análisis

Indique que el análisis fue realizado en R y describa brevemente los procedimientos estadísticos y gráficos empleados.

```{r}
#| label: setup
#| include: false

library(tidyverse)
```

# Resultados

Presente los principales hallazgos mediante texto, tablas y figuras.

```{r}
#| label: fig-ejemplo
#| fig-cap: "Ejemplo de figura generada de forma reproducible."

# Inserte aquí el código para generar la figura.
```

# Discusión

Interprete los resultados, compárelos con estudios previos y explique sus implicaciones, limitaciones y posibles aplicaciones.

# Conclusiones

Resuma los hallazgos principales y su relación con el objetivo del estudio.

# Declaraciones

## Disponibilidad de datos y código

Los datos y el código utilizados para reproducir el análisis estarán disponibles en el repositorio del proyecto.

## Conflicto de intereses

Los autores declaran no tener conflictos de intereses.

## Financiamiento

Indique aquí la fuente de financiamiento o declare que el estudio no recibió financiamiento externo.

# Referencias
