---
title: "Estructura multivariante de las emisiones de CO₂ del sector energético dominicano según tipo de combustible, 2000–2022"
author:
  - name: "Nombre del autor"
    affiliation: "Nombre de la institución"
date: today
lang: es
format:
  docx:
    toc: false
    number-sections: true
    fig-cap-location: bottom
    tbl-cap-location: top
bibliography: references.bib
csl: apa-6th-edition.csl
link-citations: true
execute:
  echo: false
  warning: false
  message: false
---

# Resumen

Las emisiones de dióxido de carbono asociadas al sector energético constituyen un indicador relevante para evaluar los cambios en la composición de las fuentes de energía y sus implicaciones ambientales. Este estudio caracterizó la estructura multivariante de las emisiones de CO₂ del sector energético de la República Dominicana según tipo de combustible durante el período 2000–2022. Se analizaron 23 observaciones anuales y 16 categorías de combustible, a partir de datos publicados por la Oficina Nacional de Estadística. Los valores faltantes fueron tratados mediante imputación basada en componentes principales regularizados. La adecuación de la matriz se evaluó mediante la medida de Kaiser-Meyer-Olkin y la prueba de esfericidad de Bartlett, seguida de un análisis de componentes principales y un análisis de conglomerados sobre variables estandarizadas. Nueve categorías de combustible fueron retenidas para el análisis final. Los dos primeros componentes explicaron el 76.89 % de la variabilidad total. El primer componente contrapuso las emisiones asociadas al petróleo crudo con aquellas vinculadas al gas natural, gas licuado de petróleo, coque y otros combustibles. El agrupamiento identificó dos conjuntos de años, correspondientes a 2000–2007 y 2008–2022. Los resultados evidencian una reorganización del perfil de emisiones hacia una composición más diversificada, aunque todavía predominantemente fósil, y aportan una referencia exploratoria para el seguimiento ambiental y energético de la República Dominicana.

**Palabras clave:** cambio climático; contaminación atmosférica; análisis multivariado; estadísticas ambientales; indicadores ambientales.

# Introducción

Presente el problema de investigación, los antecedentes y el objetivo del estudio. Las referencias se insertan usando su identificador BibTeX, por ejemplo: [@ipcc2023].

# Materiales y métodos

## Fuente de los datos

Describa la procedencia de los datos, el período analizado, las variables utilizadas y los criterios de inclusión o exclusión.

## Procesamiento y análisis

Indique que el análisis fue realizado en R y describa brevemente los procedimientos estadísticos y gráficos empleados.

```{r}
#| label: setup
#| include: false

library(tidyverse)
```

# Resultados

Presente los principales hallazgos mediante texto, tablas y figuras.

```{r}
#| label: fig-ejemplo
#| fig-cap: "Ejemplo de figura generada de forma reproducible."

# Inserte aquí el código para generar la figura.
```

# Discusión

Interprete los resultados, compárelos con estudios previos y explique sus implicaciones, limitaciones y posibles aplicaciones.

# Conclusiones

Resuma los hallazgos principales y su relación con el objetivo del estudio.

# Declaraciones

## Disponibilidad de datos y código

Los datos y el código utilizados para reproducir el análisis estarán disponibles en el repositorio del proyecto.

## Conflicto de intereses

Los autores declaran no tener conflictos de intereses.

## Financiamiento

Indique aquí la fuente de financiamiento o declare que el estudio no recibió financiamiento externo.

# Referencias
